臺灣板橋地方法院刑事判決　　　　　　 94年度訴緝字第113號
公　訴　人　臺灣板橋地方法院檢察署檢察官
被　　　告　甲○○
上列被告因毒品危害防制條例案件，經檢察官提起公訴（93年
度毒偵字第657號），本院判決如下：
    主  文
甲○○施用第一級毒品，累犯，處有期徒刑捌月。
    事  實
一、甲○○前因施用毒品案件，經本院以89年度毒聲字第1549號
    裁定送觀察、勒戒後，認無繼續施用毒品之傾向，經臺灣板
    橋地方法院檢察署檢察官以89年度毒偵緝字第386 號為不起
    訴處分確定。甲○○嗣又施用毒品，經本院以89年度毒聲字
    第4237號裁定送請觀察、勒戒後，因有繼續施用毒品之傾向
    ，再經本院以89年度毒聲字第4570號裁定令入戒治處所施以
    強制戒治，另經檢察官聲請簡易判決處刑，而經本院以89年
    度重簡字第1195號判決有期徒刑4 月確定。甲○○執行強制
    戒治至90年3 月27日停止戒治出所，至同年7 月27日停止戒
    治期滿未經撤銷而視為執行完畢。有期徒刑4 月部分則於91
    年2 月23日服刑期滿執行完畢。
二、甲○○有上開有期徒刑執行完畢之紀錄，且於前開強制戒治
    處分執行完畢後之5 年以內，猶不知悔改，又基於施用第一
    級毒品與第二級毒品之犯意，於93年1 月15日11時許為警採
    尿前回溯26小時內之某時，在臺北市文山區友人住處，以吸
    食器內同時放置海洛因及甲基安非他命粉末燒烤吸取煙氣之
    方式，同時施用第一級毒品海洛因及第二級毒品甲基安非他
    命（起訴書誤載為安非他命）。嗣於93年1 月15日凌晨4 時
    許，在臺北縣板橋市○○○街80巷1 弄16之3 號4 樓為警查
    獲，並扣得殘渣袋5 只與安非他命吸食器1 組。
三、案經臺北縣政府警察局永和分局報請臺灣板橋地方法院檢察
    署檢察官偵查起訴。
    理  由
一、本件除經檢察官提出被告甲○○為警查獲後採尿送驗之鑑定
    報告、本院裁定書以及扣案之殘渣袋5 只與安非他命吸食器
    1 組等為證，並經本院依職權將被告尿液送請法務部調查局
    覆驗，被告對上開證據之證據能力則無爭執，均足充作本院
    審判之證據資料，合先敘明。
二、訊據被告固不否認有前開施用第二級毒品之犯行，惟辯稱：
    伊只有施用第二級毒品一次，而毒品是由男友陳榮志所提供
    ，可能是陳榮志在毒品中摻有海洛因，所以施用後驗尿有嗎
    啡陽性反應，伊並無施用海洛因之故意云云。經查：
  (一)本件被告係於93年1 月15日凌晨4 時許，在臺北縣板橋市○
    ○○街80巷1 弄16之3 號4 樓為警查獲，警方並自被告身上
    扣得殘渣袋5 只與安非他命吸食器1 組。被告歷警、偵訊雖
    均否認有施用海洛因及甲基安非他命之犯行，惟被告於93年
    1 月15日11時許經警採尿，經送請臺灣檢驗科技股份有限公
    司以酵素免疫分析法（ＥＩＡ）初驗，再以氣相層析質譜儀
    法（ＧＣ／ＭＳ）確認檢驗之結果，發現被告尿液呈鴉片類
    （可待因、嗎啡）陽性反應，及甲基安非他命陽性之反應，
    有該公司93年2 月9 日濫用藥物尿液檢驗報告附卷可稽。本
    院復依職權將上開檢體送請法務部調查局以螢光偏極免疫分
    析法篩驗，再以氣相層析質譜儀法覆驗，確定被告尿液呈嗎
    啡陽性反應及甲基安非他命陽性反應，另有該局94年9 月9
    日調科壹字第9462103150號檢驗通知書在卷可稽。而海洛因
    經注射或吸入人體後，約80% 於24小時內自尿中排出，一般
    而言，尿液中能否驗出嗎啡陽性反應與其投與量、投與途徑
    、採尿時間、個人體質及檢測方法之靈敏度有關，國外曾有
    文獻報導注射6 毫克之海洛因鹽酸鹽，其代謝物嗎啡之平均
    可檢出時限約為26小時，經行政院衛生署藥物食品檢驗局於
    81年9 月8 日以藥檢壹字第8114885 號函述綦詳。又甲基安
    非他命經口服投與後約70% 於24小時內自尿中排出，約90%
    於96小時內自尿中排出，由於甲基安非他命成分之檢出與其
    投與方式、投與量、個人體質、採尿時間與檢測儀器之精密
    度等諸多因素有關，因此僅憑尿液中呈安非他命陽性反應，
    並無法確實推算吸食時間距採集時間之長短，惟依上述資料
    推斷，最長可能不會超過4 日，亦經行政院衛生署藥物食品
    檢驗局81年2 月8 日（81）藥檢壹字第001156號函示明確。
    被告上開所採尿液送驗結果既有鴉片類（嗎啡）與甲基安非
    他命陽性反應，顯見被告於本院審判中所自承經警採尿前之
    26小時內某時點，有施用毒品海洛因與甲基安非他命之事實
    ，應屬可採。
  (二)又被告雖仍執前開情詞，辯稱施用時不知吸食器內摻有海洛
    因，伊並無施用第一級毒品之故意云云。惟海洛因與安非他
    命於外觀已有極大差異，被告並非首次接觸毒品，豈會不查
    ？且由被告前開尿液鑑定之結果，被告尿液中所含嗎啡成分
    約為閾值3 倍左右（1000/2814）， 甲基安非他命之成分則
    約為閾值2 倍左右（1000/2062）， 再以海洛因代謝速率遠
    快於甲基安非他命之情形觀之，本件被告於本件施用當時，
    所摻放之第一級毒品含量應遠高於第二級毒品之含量。又海
    洛因屬中樞神經抑制劑，施用後產生精神恍惚、嗜睡等影響
    ；安非他命則屬中樞神經興奮劑，施用後產生幻聽、妄想等
    症狀，此有卷附之行政院衛生署管制藥品管理局91年5 月14
    日管證字第105513號函可考，顯見兩類毒品施用之效果大相
    逕庭。被告施用海洛因之含量既高於所施用之甲基安非他命
    ，在二類毒品藥性相左之情形下，被告豈會不知所施用之毒
    品具有海洛因成分？足見被告所辯稱施用時不知其內摻有海
    洛因云云，係卸責之詞，不足採信。
  (三)而被告前因施用毒品案件，經本院以89年度毒聲字第1549號
    裁定送觀察、勒戒後，認無繼續施用毒品之傾向，經臺灣板
    橋地方法院檢察署檢察官以89年度毒偵緝字第386 號為不起
    訴處分確定。被告又因施用毒品，經本院以89年度毒聲字第
    4237號裁定送請觀察、勒戒後，因有繼續施用毒品之傾向，
    再經本院以89年度毒聲字第4570號裁定令入戒治處所施以強
    制戒治，執行至90年3 月27日停止戒治出所，至同年7 月27
    日停止戒治期滿未經撤銷而視為執行完畢，有前開處分書、
    臺灣高等法院被告前案紀錄表在卷為據，足認被告於前開強
    制戒治處分執行完畢後之5 年以內，又犯施用毒品之犯行明
    確，應依法論處。
三、核被告所為，係犯毒品危害防制條例第10條第1 項之施用第
    一級毒品罪、以及同條第2 項之施用第二級毒品罪。被告施
    用前持有第一級毒品、第二級毒品之犯行，為施用之高度行
    為所吸收，均不另論罪。被告以同一施用之行為，同時觸犯
    上開二罪，為想像競合犯，應從一重之施用第一級毒品罪處
    斷。被告曾因施用毒品案件，經本院以89年度重簡字第1195
    號判決有期徒刑4 月確定，於91年2 月23日服刑期滿執行完
    畢，有前開臺灣高等法院被告前案紀錄表在卷為據，被告於
    有期徒刑執行完畢後之5 年以內，再犯有期徒刑以上之本罪
    ，為累犯，應依法加重其刑。爰審酌被告具有多次施用毒品
    前科，經觀察、勒戒、強制戒治及刑罰執行，迄猶未能戒除
    ，顯已積習難斷，並斟酌被告本件施用毒品之動機、目的、
    所生危害、犯後態度等一切情狀，量處如主文所示之刑。扣
    案之殘渣袋5 只、吸食器1 組，據被告否認為其所有，復無
    證據足認為被告所有供犯罪所用，爰不另為沒收之宣告，附
    此敘明。
據上論斷，應依刑事訴訟法第299 條第1 項前段，毒品危害防制
條例第10條第1 項、第2 項、第23條第2 項，刑法第11條前段、
、第55條、第47條，判決如主文。
本案經檢察官陳孟黎到庭執行職務。
中　　華　　民　　國　　94　　年　　9 　　月　　30　　日
                  刑事第十一庭  審判長法  官    徐蘭萍
                                      法  官    林淑婷
                                      法  官    林漢強
上列正本證明與原本無異。
如不服本判決，應於判決送達後10日內，向本院提出上訴狀。
                                      書記官    黃大千
中　　華　　民　　國　　94　　年　　9 　　月　　30　　日
附錄本案論罪科刑所用法條全文：
毒品危害防制條例第10條
施用第一級毒品者，處六月以上五年以下有期徒刑。
施用第二級毒品者，處三年以下有期徒刑。
